台灣彰化地方法院刑事判決　　　　　　　　　　　　　八十九年度自字第一三三號
　　自　訴　人　乙○○
　　被　　　告　甲○○
　　　　　　　　鄭世隆
　　　　　　　　林俊
　　　　　　　　林志忠
右列被告等因誣告案件，經自訴人提起自訴，本院判決如左：
    主  文
甲○○、鄭世隆、林俊男、林志忠均無罪。
    理  由
一、自訴意旨略以：(1)被告甲○○係彰化縣警察局北斗分局北斗派出所警員，為從事
    公務之人，於民國（下同）八十五年十二月一日上午五時三十分許，因自訴人乙
    ○○駕駛車號ＱＨ－二七九號自小客車與被告鄭世隆所駕車號ＱＩ－八六二七號
    自小貨車，在彰化縣北斗鎮○○路與中華路口發生車禍，被告甲○○依被告鄭世
    隆謊報，前往肇事地點處理，而製作不實之「道路交通事故調查表」及「肇事警
    繪圖（即事故現場圖，下稱警繪圖」載於其職務上所掌之公文書，及於臺灣省彰
    化縣區車輛行車事故鑑定委員會（下稱彰化縣區鑑委會）開會時參與陳述不實經
    過，而使彰化縣區鑑委會登載此項不實之事項於所掌之公文書（經自訴人提起自
    訴，經本院以八十七年度自字第六○、六一、一一一號判決被告無罪；自訴人不
    服上訴，經台灣高等法院台中分院已八十七年度上訴自第二六五九號判決上訴駁
    回；自訴人不服上訴，經最高法院以九十年度台上字第一○七五號判決上訴駁回
    確定），被告甲○○為圖利被告鄭世隆使其脫免民刑事責任，竟將自己在車禍現
    場拍攝之照片交予被告鄭世隆，使被告鄭世隆對對自訴人提起民事訴訟，自訴人
    因向台灣彰化地方法院檢察署對被告甲○○提出瀆職告訴（台灣彰化地方法院檢
    察署分八十七年度偵字第六五八四號、八十七年度偵字第九七七六號、八十八年
    度偵字第一九六四號、八十八年度偵字第二三一二號，先後為不起訴處分確定）
    ，而被告林志忠於車禍發生時未在現場，竟在民事案件證稱：「警察來處理時，
    有叫我拍照﹂等語，被告及林志忠支付林俊男亦出庭證稱：「甲○○警員有請我
    兒子林志忠在現場幫忙照相，事後鄭世隆向林志忠索取照片」等不實陳述，而使
    該案（前開八十七年度偵字第九七七六號、八十八年度偵字第一九六四號、八十
    八年度偵字第二三一二號）書記官登載於該案筆錄公文書上，使公務員即承辦該
    案之檢察官郭景東登載於職務上所掌之不起訴公文書上，因認被告鄭世隆、林俊
    男、林志忠涉有刑法第二百十三條之公務員登載不實事項於公文書罪及同法第二
    百十四條之使公務員登載不實事項於公文書罪嫌云云。(2)被告甲○○明知自己有
    自訴人所指之前開瀆職、偽造文書犯行，自訴人向本院自訴被告涉有偽造文書犯
    行︵本院分八十七年度自字第六○、六一、一一一號︶，雖經本院判決無罪，經
    自訴人上訴；另向台灣彰化地方法院檢察署提起瀆職、偽造文書告訴︵八十七年
    度偵字第六五八四號、八十七年度偵字第九七七六號、八十八年度偵字第一九六
    四號、八十八年度偵字第二三一二號）。詎被告甲○○為報復自訴人，意圖使自
    訴人受刑事處分，與被告鄭世隆、林俊男、林志忠基於共同犯意聯絡，責由被告
    寬鴻於八十八年八月二十三日向台灣彰化地方法院檢察署提起告訴，誣指自訴人
    有誣告之罪行（台灣彰化地方法院檢察署分八十八年度偵字第二三一二號偵辦）
    ，上開案件經台灣彰化地方法院檢察署以罪嫌不足處分不起訴確定在案，因認被
    告甲○○、鄭世隆、林俊男、林志忠涉有刑法誣告之罪嫌云云。
二、按犯罪事實應依證據認定之，無證據不得推定其犯罪事實。不能證明被告犯罪者
    ，應諭知無罪之判決，刑事訴訟法第一百五十四條、第三百零一條第一項分別定
    有明文。次按刑法上之誣告罪，須行為人明知其所告之事實為虛偽，並基於故意
    構陷之意圖而向該管公務員申告為其要件，所謂虛偽係指明知無此事實故意捏造
    而言，若行為人誤認有此事實或以為有此嫌疑，自不得指為虛偽，亦難認其有誣
    告之故意，即難科以本罪，此觀最高法院四十年台上字第八八號、四十四年台上
    字第八九二號、五十九年台上字第五八一號判例意旨自明。又刑法第二百十四條
    所謂使公務員登載不實事項於公文書罪，須一經他人之聲明或申報，公務員即有
    登載之義務，並依其所為之聲明或申報予以登載，而屬不實之事項者，始足構成
    ，若其所為聲明或申報，公務員尚須為實質之審查，以判斷其真實與否，始得為
    一定之記載者，即非本罪所稱之使公務員登載不實。上訴人等以偽造之杜賣證書
    提出法院，不過以此提供為有利於己之證據資料，至其採信與否，尚有待於法院
    之判斷，殊不能將之與「使公務員登載不實」同視（請參照七十三年台上字第一
    七一Ｏ號判例要旨）。
三、訊之被告等人均堅決否認有何犯行，被告甲○○辯稱：自訴人因其處理該車禍案
    件之後，屢對伊提起瀆職、偽造文書之自訴及告訴，均經法院或檢察署判決無罪
    或不起訴處分確定，伊自認處理並無不公，自訴人卻一再顛倒抹黑事實，意圖使
    伊受刑事處分，伊才對自訴人提起誣告告訴；被告鄭世隆、林志男、林志忠均辯
    稱：渠等在前開案件中均據實陳述，並無偽證，亦未與被告甲○○共謀誣告自訴
    人各等語。本件自訴人指被告等人涉有刑法誣告之罪嫌，無非以被告甲○○所提
    出上開誣告罪，經台灣彰化地方法院檢察署檢察官處分不起訴為其主要之論據；
    自訴人認被告鄭世隆、林俊男、林志忠涉有偽造文書罪嫌，係以台灣彰化地方法
    院檢察署檢察官就其告訴被告甲○○涉嫌瀆職、偽造文書，採信渠等證詞而為不
    起訴處分為根據。
四、經查：
  (1)誣告罪部分：
  　被告因處理自訴人與被告鄭世隆間之車禍事件，被自訴人認為處理不公，而向本
    院、台灣彰化地方法院檢察署自訴或告訴被告甲○○涉有瀆職、偽造文書罪嫌，
    經本院判決無罪或經台灣彰化地方法院檢察署為不起訴處分在案，有本院八十七
    年度自字第六○、六一、一一一號刑事判決、台灣高等法院台中分院八十七年度
    上訴自第二六五九號刑事判決、台灣高等法院被告全國前案紀錄表及台灣彰化地
    方法院檢察署八十七年度偵字第九七七六號、八十八年度偵字第一九六四號、八
    十八年度偵字第二三一二號不起訴處分書在卷可參，是被告甲○○據此認自訴人
    意圖使其受刑事處分提出誣告之告訴，本屬合法權利之行使。雖前開誣告案件經
    台灣彰化地方法院檢察署以證據不足而為不起訴處分確定，而不能證明被告甲○
    ○所提之告訴確係實在，但亦無證據證明被告甲○○確係「故意虛構」自訴人之
    犯罪事實。被告甲○○於本院審理時供稱被告鄭世隆、林俊男、林志忠未與伊共
    同對自訴人提出誣告告訴等語，此觀諸被告甲○○之告訴狀自明，且被告鄭世隆
    、林俊男、林志忠於台灣彰化地方法院檢察署八十八年度偵字第二三一二號誣告
    案件中，未經承辦檢察官傳訊，並無證據證明被告鄭世隆、林志忠、林俊男與被
    告甲○○有何犯意聯絡。此外，本院亦查無其他積極證據足資證明被告甲○○有
    何誣告之犯行，既不能證明被告甲○○犯罪，又如何證明被告鄭世隆、林俊男、
    林志忠有誣告犯行。
  (2)偽造文書部分：
    法院書記官於案件進行時，本應依據訴訟當事人之陳述記載於筆錄，縱訴訟當事
    人陳述不實亦然，書記官依此記載，其行為並不構成使公務員登載不實罪。被告
    鄭世隆、林俊男、林志忠於台灣彰化地方法院檢察署八十七年度偵字第六五八四
    號、八十九年度偵字第一八三二號案件中所為之供述或證述是否可採，承辦檢察
    官應依前揭刑事訴訟法第一百五十五條第一項為實質調查，始可為有利或不利之
    認定。是被告鄭世隆、林俊男、林志忠之前揭陳述，採信與否，尚有待承辦之檢
    察官為實質調查判斷，則依前揭最高法院七十三年台上字第一七一Ｏ號判例要旨
    ，被告鄭世隆、林俊男、林志忠之陳述自不構成刑法第二百十四條之使公務員登
    載不實罪。又不起訴處分書係檢察官偵查終結後所製作之公文書，被告鄭世隆、
    林俊男、林志忠之並未參與製作，亦無刑法第二百十三條之偽造公文書之犯行。
    綜上所述，縱被告甲○○提出認自訴人涉有誣告罪，雖經台灣彰化地方法院檢察
    署檢察官以自訴人犯罪嫌疑不足，而予以不起訴處分確定，自難執此即遽認被告
    甲○○主觀上有何誣告之意圖，亦難認其有何故意捏造虛偽之事項而向該管公務
    員誣告之行為。被告鄭世隆、林俊男、林志忠出庭供述或證述，承辦檢察官本應
    作實質調查，以判斷其真實與否，始得為一定之記載，亦無使公務員登載不實之
    可言。此外，復查無其他積極證據足證被告等人確涉有自訴人所指之誣告、偽造
    文書罪行，自應依法為無罪之諭知。
據上論斷，應依刑事訴訟法第三百四十三條、第三百零一條第一項，判決如主文。
中　　　華　　　民　　　國　　九十一　　年　　　九　　　月　　 三十 　　日
　　　　　　　　　　　　　　　　　台灣彰化地方法院刑事第一庭
                                    　法    官  宋　恭　良
右正本證明與原本無異。
如不服本判決，應於判決送達後十日內，向本院提出上訴狀( 須附繕本 )。
                                      法院書記官  劉玫金
